【裁判字號】    97,簡上,84
【裁判日期】    981118
【裁判案由】    給付票款
【裁判全文】
臺灣士林地方法院民事判決              97年度簡上字第84號
上  訴  人  祥城營造有限公司
法定代理人  辛○○
訴訟代理人  楊逸民律師
複代理人    徐慧齡律師
            陳志勇律師
被上訴人    優耐德股份有限公司
法定代理人  甲○○
                      樓
            戊○○
            乙○○
訴訟代理人  曾郁智律師
複代理人    己○○
                        之2
上列當事人間給付票款事件，上訴人對於中華民國97年4 月11日
本院內湖簡易庭96年度湖簡字第2463號第一審判決提起上訴，經
本院於民國98年10月29日言詞辯論終結，判決如下：
    主      文
原判決廢棄。
被上訴人應給付上訴人新臺幣壹仟伍佰拾捌萬貳仟佰元及自
民國九十六年八月十五日起至清償日止按年息百分之六計算之利
息。
第一、二審訴訟費用由被上訴人負擔。
本判決第二項得假執行。
    事實及理由
一、按股份有限司公之清算，以董事為清算人，公司法第322 條
    第1 項前段定有明文；又公司除因合併、分割或破產而解散
    外，應行清算。公司經主管機關撤銷或廢止登記者，準用之
    ，亦為同法第24條、第26條之1 所明定，而該規定因置於公
    司法總則內，亦適用於股份有限公司。本件被上訴人業經臺
    北市政府廢止，且查無向本院聲請清算，有臺北市政府98年
    9 月14日府產業商字第09888656900 號函及本院查詢批示內
    容（本院卷第111 、121 頁）在卷可按，是上訴人聲請以廢
    止時尚為董事且應為清算人之甲○○、戊○○、乙○○為本
    件被上訴人之法定代理人，揆諸上揭規定，尚屬合法，應予
    准許，先予敘明。
二、上訴人提起本訴主張：上訴人所執有由被上訴人所簽發以第
    一銀行忠孝路分行為付款人、面額新臺幣（下同）15,382,3
    00元、發票日為民國96年8 月15日、票號WB0000000 號之支
    票（以下簡稱系爭支票）乙紙，係訴外人庚○○因積欠上訴
    人債務，迭經上訴人催討，庚○○乃於96年2 月間至上訴人
    處結算欠款，經結算欠款金額為15,382,300元後，庚○○即
    交付尚未填載金額及發票日之系爭支票予上訴人，當時上訴
    人曾要求庚○○填載完竣後再交付上訴人，惟因庚○○對上
    訴人稱其為被上訴人公司之股東，有權補充填寫系爭支票，
    並要求上訴人代為填寫金額及發票日，上訴人遂依其授權代
    為填寫系爭支票之金額及發票日期，並由庚○○交付上訴人
    收執。詎系爭支票屆期經上訴人提示，竟遭退票，為此，基
    於票款請求權，聲明請求：被上訴人應給付上訴人15,382,3
    00元及自96年8 月15日起至清償日止，按年息6%計算之利息
    。
三、被上訴人則以：系爭支票上之金額、發票日期欄原均為空白
    ，屬未載必要記載事項之空白票據，上訴人取得系爭支票時
    即知該支票為空白支票，且空白處均由上訴人未經被上訴人
    授權事後填寫，自非善意第三人而可受保護，是被上訴人自
    無須對其負發票人之票據責任等語，資為抗辯。
四、本件原審對於上訴人之請求，判決上訴人全部敗訴。上訴人
    於本院對原判決全部聲明不服，求為廢棄原判決，並於本院
    聲明，請求：(一)廢棄原判決，(二)被上訴人應給付上訴人15,3
    82,300元，及自96年8 月15日起至清償日止，按年息6%計算
    之利息；被上訴人則求為判決駁回上訴。
五、不爭執事項及爭點整理：
（一）不爭執事項：
      系爭支票發票人欄「優耐德股份有限公司」、「丁○○」
      之印文均為被上訴人所蓋，上訴人向訴外人庚○○取得系
      爭支票時，發票日期欄及面額欄均為空白，庚○○要上訴
      人法定代理人辛○○於收受支票時填寫完成。
（二）爭執事項：
      被上訴人是否得將系爭支票原不具絕對記載事項之抗辯對
      抗上訴人之請求？
六、本院得心證之理由：
（一）按欠缺票據法所規定票據上應記載事項之一者，其票據無
      效，票據法第11條第1 項前段固定有明文，惟發票人非不
      得授權第三人補填，以完成票據行為；又獲得授權填補之
      人更授權他人填載時，應不違反發票人之本意，且對發票
      人亦無特別之損害，又可促進票據之流通，填載完成後的
      票據應仍屬有效之票據。本件上訴人主張庚○○基於被上
      訴人的授權要求上訴人代為填寫系爭支票之金額及發票日
      等情，被上訴人對於系爭支票係庚○○持交上訴人時由上
      訴人填寫完成之事實並不爭執，惟仍以系爭支票為無效之
      票據置辯。
（二）經查：系爭支票交付上訴人之經過，為上訴人聲請證人庚○○於審理中結證述：「（問：這張票是否你交給上訴人
      ？）是」，「（問：這張票如何而來的？）這是丙○○交
      給我的，這張票是用來換上訴人所持有應於九十六年三月
      、四月份到期的票」，「（問：票上面的沒有記載的金額
      ；日期，你有沒有被授權可以填寫？）當初拿這票就是要
      換三張票回來，我與丙○○很熟，只要丙○○拿票給我，
      他都要我直接在空白處填寫，我已經幫他換無數張票，而
      且銀行都有兌現，而且筆跡都是我的」，「（問：拿這張
      票換三張票，這是誰開的票？）這三張票也是用丙○○的
      名義開出的票」，「（問：丙○○原來是拿他自己的票去
      向上訴人調錢？）丙○○是拿他環智公司、環碩公司的票
      ，有些票是我填寫的，有些票是他公司的人填寫的。這三
      張票跟上訴人有三百多萬、三百多萬、四百多萬元，這些
      調到的錢都匯給丙○○，這匯款單我都丟掉了，有合庫龍
      潭分行、一銀龍潭分行，匯的時間都忘記了」（本院卷第
      102 至103 頁）等語，核與上訴人於原審所陳證人常持支
      票向其調現，系爭支票係為換取原先所未兌現的數張支票
      之情節相符，並有上訴人於原審所提出支票12紙（原審院
      卷第39至42頁）可資佐憑；而被上訴人前董事長乙○○於
      另案臺灣桃園地方法院檢察署供稱：96年間是丙○○在經
      營，丁○○是前任董事長，是丙○○的兒子等語，為本院
      調閱該署97年度他字第2638號卷宗可參（該卷宗第77頁）
      ，於本院辯論時，被上訴人之訴訟代理人亦自承：當時被
      上訴人實際負責人是丙○○，核與被上訴人於93年至96年
      間之公司變更登記事項表、周書緯、丙○○之個人戶籍資
      料（在本院卷第118 、120 頁以下）均相符，是上開證詞
      所述丙○○以實際負責人身分持被上訴人所發行系爭支票
      要求庚○○向上訴人換取支票等情亦符合常理；況被上訴
      人於本院審理期日復對於系爭票據經授權填寫乙節改稱不
      予異議（98年10月29日言詞辯筆錄），是上開證詞所述應
      與事實相符，堪足為憑。則上訴人既基於獲得被上訴人授
      權之庚○○再行授權，而於系爭支票填寫金額及發票日等
      必要記載事項，揆諸上揭規定意旨，應認系爭支票業經上
      訴人補填而未有必要記載事項欠缺之瑕疵。上訴人主張持
      系爭支票行使票據上之權利，應足可採。
七、綜上所述，系爭支票為有效之票據，且屆期經上訴人提示，
    竟遭退票，業經上訴人提出退票理由單及支票在卷足稽（原
    審院卷第12頁）。從而，上訴人基於票款請求權，聲明請求
    ：被上訴人應給付上訴人15,382,300元及自退票日之96年8
    月15日起至清償日止，按年息6%計算之利息，依法即屬有據
    ，自應予以准許，原審判命駁回上訴人之訴，依法尚有未洽
    ，上訴意旨指摘原判決不當，求予廢棄改判，為有理由，自
    應由本院予以廢棄改判如主文第2 項所示，並依民事訴訟法
    第389 條第1 項第3 款依職權宣告假執行。
八、本件事證已臻明確，兩造其餘舉證及攻擊防禦方法，核與判
    決結果不生影響，爰不予一一論述，附此敘明。
八、據上論結，本件上訴為有理由，依民事訴訟法第436 條之1
    第3 項、第450 條、第389 條第1 項第3 款、第78條，判決
    如主文。
中    華    民    國    98    年    11    月    18    日
                  民事第一庭  審判長法  官  俞慧君
                                    法  官  黃珮禎
                                    法  官  古振暉
以上正本證明與原本無異。
本件當事人須以本判決適用法規顯有錯誤為上訴理由時，始得於
本判決送達後20日內向本院提出上訴狀，（按他造當事人之人數
附繕本），並經本院許可後方得上訴最高法院。
中    華    民    國    98    年    11    月    24    日
                                    書記官  姜貴泰


司法院資訊處製作；財團法人民間司法改革基金會備份。
